臺灣臺南地方法院民事判決　　　　　　　95年度訴字第1774號
原　　　告　甲○○
訴訟代理人　乙○○
被　　　告　丙○○
上列被告因公共危險等案件，經原告提起刑事附帶民事訴訟，請
求侵權行為損害賠償（95年度交附字第83號），由本院刑事庭裁
定移送前來，經本院於民國96年3月27日言詞辯論終結，判決如
下：
    主    文
被告應給付原告新台幣肆拾壹萬參仟玖佰零貳元，及自民國九十
五年九月十六日起至清償日止，按週年利率百分之五計算之利息
。
原告其餘之訴駁回。
訴訟費用由被告負擔四分一，餘由原告負擔。
本判決原告勝訴部分得假執行。但被告以新台幣肆拾壹萬參仟玖
佰零貳元為原告預供擔保後，得免為假執行。
原告其餘假執行之聲請駁回。
    事  實  及  理  由
一、按訴狀送達後，原告不得將原訴變更或追加他訴，但擴張或
    減縮應受判決事項聲明者，不在此限；民事訴訟法第255條
    第1項第3款定有明文。本件原告起訴時原請求被告應給付新
    台幣（下同）1,524,962元（包括(1)醫療費用20,962元、(2)
    增加生活上之需要276,000元、(3)喪失勞動能力128,000元、
    (4)精神慰撫金800,000元、(5)第二次手術費用300,000元）及
    法定遲延利息，嗣於訴訟中減縮聲明為988,902元（包括(1)
    醫療費用20,962元、(2)增加生活上之需要39,940元、(3)喪失
    勞動能力128,000元、(4)精神慰撫金800,000元）及法定遲延
    利息，依首揭規定，應予准許。
二、原告起訴主張：
  (一)被告丙○○於民國95年4月30日晚上9時許，駕駛車牌號碼VM
    -0719號自小客車，沿台南縣佳里鎮○○○街由西往東方向
    行駛，行經該路與佳東路口時，本應注意車輛行至交岔路口
    時，支線道車應暫停讓幹線道車先行，而依當時天候、路況
    ，並無不能注意之情事，竟疏於注意應暫停讓幹道車先行，
    即貿然通過該路口，適有原告騎乘車牌號碼KX8-993號重機
    車，沿台南縣佳里鎮○○路由南往北方向騎駛至上開路口，
    被告見狀煞避不及，兩車因而發生碰撞而肇事，造成原告受
    有「右股骨閉鎖性骨折、右小腿挫傷、髖、大腿、小腿及踝
    磨損或擦傷、肘、前臂及腕磨損或擦傷」等傷害，被告於肇
    事後，竟未停車救護原告，反逕自逃逸駛離現場，嗣經警據
    報循線於同日晚上9時45分許查獲上情。
  (二)原告請求賠償之項目及金額，分述如下：
  1.醫療費用部分：原告受有上開傷害，支出醫療費用計20,962
    元。
  2.增加生活上之需要部分：原告自95年4月30日急診接受骨內
    固定手術及住院治療，至95年5月8日出院，因傷勢嚴重，於
    該9日住院期間需人日夜看護，以每日2,000計算，原告得向
    被告請求之看護費用計18,000元（計算式：2000×9＝18000
    ）。又原告出院後，因傷重致行動不便，日常生活無法自理
    ，因而住進「台南縣私立宏祐老人養護之家」以為照護，計
    支出21,940元。準此，原告得向被告請求增加生活上之需要
    共計39,940元（計算式：18000＋21940＝39940）。
  3.喪失勞動能力部分：原告任職欣蓓美容企業行擔任美容師及
    業務工作，每月薪資32,000元，因本件交通事故受有如上傷
    害，致無法工作計4個月，是請求4個月未能工作之損失計12
    8,000元（計算式：32000×4＝128000）。
  4.精神慰撫金部分：原告無端遭此傷害，不僅傷勢嚴重，且迄
    今仍無法痊癒，日後尚需施行第二次手術，身體上之痛苦及
    精神上之煎熬難以言喻，為此請求被告賠償原告精神慰撫金
    800,000元
  5.綜上所述，原告所得主張之金額為988,902元。
  (三)並聲明：(1)被告應給付原告988,902元，及自起訴狀繕本送
    達之翌日起至清償日止，按週年利率百分之5計算之利息。
    (2)原告願供擔保，請准宣告假執行。
三、被告則以：
  (一)被告確於95年4月30日晚上9時許，駕駛車牌號碼VM-0719號
    自小客車，行經台南縣佳里鎮○○○街與佳東路口時，因疏
    未注意支線道車應暫停讓幹道車先行之過失，致撞擊原告所
    騎乘車牌號碼KX8-993號重機車，造成原告受有「右股骨閉
    鎖性骨折、右小腿挫傷、髖、大腿、小腿及踝磨損或擦傷、
    肘、前臂及腕磨損或擦傷」等傷害，並被告應負本件全部之
    過失責任。又被告對於原告請求之醫療費用20,962元、增加
    生活上之需要39,940元、及喪失勞動能力128,000元部分，
    均不爭執。
  (二)被告於案發後已先行賠償原告10,000元，且原告已請領強制
    汽車責任保險金65,000元，此部分應予扣除。
四、兩造不爭之事項及簡化之爭點為：
  (一)兩造不爭執事項：
  1.被告於95年4月30日晚上9時許，駕駛車牌號碼VM-0719號自
    小客車，沿台南縣佳里鎮○○○街由西往東方向行駛，行經
    該路與佳東路口時，因疏未注意支線道車應暫停讓幹道車先
    行，與斯時沿佳東路由南往北方向行至上開路口由原告所騎
    乘車牌號碼KX8-993號重機車發生碰撞而肇事，造成原告受
    有「右股骨閉鎖性骨折、右小腿挫傷、髖、大腿、小腿及踝
    磨損或擦傷、肘、前臂及腕磨損或擦傷」等傷害。
  2.本件車禍事故，被告應負完全之過失責任。
  3.原告因本件車禍事故受有前開傷害，支出醫療費用計20,962
    元、增加生活上之需要（看護費用）計39,940元、喪失勞動
    能力計128,000元等部分，被告不爭執。
  4.被告已先行支付賠償金10,000元，且原告因本件車禍事故已
    請領強制責任險保險金65,000元。
  5.被告因公共危險等案件，經本院判處有期徒刑3月（過失傷
    害部分）、6月（肇事逃逸部分），應執行有期徒刑8月，經
    原告請求檢察官上訴，並經台灣高等法院台南分院以95年度
    交上訴字第1378號上訴駁回確定。
  (二)兩造爭執事項：
  1.原告請求精神慰撫金80萬元是否過高？
  2.原告得請求侵權行為損害賠償之金額為何？
五、前揭不爭執事項，業據原告提出財團法人台灣基督長老教會
    新樓醫院診斷證明書2紙、存德中醫診所診斷證明書1紙、醫
    療費用收據23紙、「台南縣私立宏祐老人養護之家」收據3
    紙、各類所得扣繳暨免扣繳憑單1紙、在職證明書1紙、丙級
    美容技術士證1紙等為證，並經本院依職權調取台灣高等法
    院台南分院95年度交上訴字第1378號公共危險等刑事案件卷
    宗核閱無訛，且有財團法人台灣基督長老教會新樓醫院麻豆
    分院96年3月20日新樓麻歷字第96076號函暨所附原告病歷資
    料影本1份附卷可稽，是此部分之事實自堪認為真實。茲就
    兩造之爭點，析述本院得心證之理由如下：
  (一)按汽車行駛至無號誌或號誌故障而無交通警察指揮之交岔路
    口，支線道車應暫停讓幹道車先行；遇交岔路口閃光紅燈之
    號誌，減速接近，先停止於交岔路口前，讓幹道車先優先通
    行後認為安全，方得續行；道路交通安全規則第102條第1項
    第2款前段、道路交通標誌標線號誌設置規則第211條第1項
    第2款分別定有明文。被告於前揭時地駕車本應注意上開規
    定，且依當時情形，客觀上又無不能注意之情事，竟疏於注
    意支線道車應暫停讓幹道車先行，致生本件車禍事故，其有
    過失，已甚明顯，且依本件交通事故發生之情節，原告並無
    任何過失，而應由被告負全部之過失責任。又被告因公共危
    險、過失傷害罪，經本院以95年度交訴字第208號判處有期
    徒刑6月、3月，應執行有期徒刑8月，檢察官據原告聲請提
    起上訴，並經台灣高等法院台南分院95年度交上訴字第1378
    號判決上訴駁回確定，此為兩造所不爭執，且經本院依職權
    調閱台灣高等法院台南分院95年度交上訴字第1378號刑事卷
    宗核閱無訛，益徵被告確有過失傷害原告之侵權行為。
  (二)按因故意或過失不法侵害他人之權利者，負損害賠償責任。
    不法侵害他人之身體或健康者，對於被害人因此喪失或減少
    勞動能力或增加生活上之需要時，應負損害賠償責任。不法
    侵害他人之身體、健康、名譽、自由、信用、隱私、貞操，
    或不法侵害其他人格法益而情節重大者，被害人雖非財產上
    之損害，亦得請求賠償相當之金額。民法第184條第1項前段
    、第193條第1項、第195條第1項分別定有明文。被告於上揭
    時地，因疏未注意支線道車應暫停讓幹道車先行之過失，致
    生本件交通事故，造成原告受有如上傷害，被告就本件事故
    之發生應負完全過失責任，已如前述，並被告之過失行為與
    原告身體受傷結果間有相當因果關係，被告自應負侵權行為
    損害賠償責任甚明。爰就原告請求之項目及金額逐次審酌如
    下：
  1.醫療費用部分：原告主張其因上開傷害支出醫療費用計20,9
    62元，業據原告提出醫療費用收據23紙為證，且為被告所不
    爭執，此部分之請求，應予准許。
  2.增加生活上之需要部分：原告主張因本件交通事故自95年4
    月30日急診接受骨內固定手術，至95年5月8日出院，計9日
    ，以每日2,000計算看護費用，原告得向被告請求之看護費
    用計18,000元，又原告出院後，因傷重致行動不便，日常生
    活無法自理，而住進「台南縣私立宏祐老人養護之家」以為
    照護，計支出21,940元，有原告提出之財團法人台灣基督長
    老教會新樓醫院95年7月10日診斷證明書1紙、「台南縣私立
    宏祐老人養護之家」收據3紙等為證，亦為被告所不爭執，
    是此部分之請求，亦應准許。
  3.喪失勞動能力部分：原告主張任職欣蓓美容企業行擔任美容
    師及業務工作，每月薪資32,000元，因本件交通事故致無法
    工作計4個月等語，並提出各類所得扣繳暨免扣繳憑單1紙、
    在職證明書1紙、丙級美容技術士證1紙為證，並為被告所不
    爭執，是原告請求勞動能力之損失計128,000元（計算式：3
    2000×4＝128000）部分，應屬有據。
  4.精神慰撫金部分：按慰撫金數額之認定，除依被害人所受身
    體上及精神上痛苦程度，及所造成之影響二者予以衡量外，
    尚須斟酌雙方之身分資力與加害之程度及各種情形，予以核
    定。本件原告因被告之過失行為受有「右股骨閉鎖性骨折、
    右小腿挫傷、髖、大腿、小腿及踝磨損或擦傷、肘、前臂及
    腕磨損或擦傷」等傷害，並經本院依職權函詢財團法人台灣
    基督長老教會新樓醫院麻豆分院，回覆稱：「因原告股骨幹
    骨折術後癒合很慢，目前呈現遲滯現象，因此建議施行第二
    次骨移植手術，若骨釘呈現鬆股，可能需再置換骨釘手術」
    ，有該醫院96年3月20日新樓麻歷字第96076號函在卷可按，
    是原告精神上自受有極大之痛苦，原告依據民法第195條之
    規定請求被告賠償其非財產上之損害，即屬有據。查原告為
    國中畢業，離婚、育有一名子女，從事美容工作，平均每月
    收入32,000元，名下有房屋及土地三筆；被告係高職畢業，
    從事其配偶所駕駛貨車之隨車員工作，已婚、育有一名子女
    ，其與配偶每月收入計3、4萬元，93年度及94年度無任何所
    得，名下亦無任何不動產等情，業經兩造陳明，且有稅務電
    子閘門財產所得調件明細表在卷可憑。本院審酌前開兩造之
    身分、地位、經濟狀況、被告應負完全過失責任、原告所受
    傷勢嚴重且須為第二次骨移植手術、心理及生理上所受之痛
    苦折磨等一切情狀，認原告請求精神慰撫金之數額以300,00
    0元為適當，逾此數額之請求，即難准許。
  5.綜上，原告得請求被告賠償醫療費用20,962元、增加生活上
    需要39,940元、喪失勞動能力128,000元、精神慰撫金300,0
    00元，合計488,902元。而被告前已賠償原告10,000元，且
    原告已受領強制汽車責任保險金65,000元，此為兩造所不爭
    執，是此部分應予扣除。依此核算結果，被告自應賠償原告
    413,902元。
六、綜上所述，原告依侵權行為之法律關係，請求被告給付413,
    902元，及自刑事附帶民事起訴狀繕本送達翌日即95年9月16
    日起至清償日止，按週年利率百分之5計算之利息範圍內，
    為有理由，應予准許，逾此範圍之請求，為無理由，應予駁
    回。
七、本件為關於財產權之訴訟，所命給付之金額未逾500,000元
    之所為被告敗訴判決，應依民事訴訟法第389條第1項第5款
    規定，依職權宣告假執行，是原告聲請就勝訴部分供擔保為
    假執行，即無必要。本院並依同法第392條第2項、第3項規
    定，依職權宣告被告得供擔保，免為假執行。至原告敗訴部
    分，其假執行聲請即失所附麗，應併予駁回。
八、據上論結：本件原告之訴為一部有理由，一部無理由，依民
    事訴訟法第79條、第389條第1項第5款、第392條第2項、第3
    項，判決如主文。
中　　華　　民　　國　　96　　年　　 4　　月　　10　　日
                  民事第二庭    法  官  洪榮家
上為正本係照原本作成。
如對本判決上訴，須於判決送達後廿日內向本院提出上訴狀
中　　華　　民　　國　　96　　年　　4 　　月　　10　　日
                                書記官  吳信助
